【裁判字號】    98,簡上,88
【裁判日期】    990122
【裁判案由】    詐欺
【裁判全文】
              臺灣士林地方法院刑事判決
上  訴  人  臺灣士林地方法院檢察署檢察官
被      告  丙○○
上列上訴人即被告因詐欺案件，不服本院98年度審簡字第825 號
民國98年10月22日第一審刑事簡易判決（檢察官提起公訴案號：
臺灣士林地方法院檢察署98年度偵字第11267 號），提起上訴，
及移送併辦（臺灣臺北地方法院檢察署98年度偵字第22994 號）
，本院管轄之第二審合議庭判決如下：
    主  文
原判決撤銷。
丙○○幫助犯詐欺取財罪，累犯，處有期徒刑貳月，如易科罰金
，以新臺幣壹仟元折算壹日。
    事  實
一、丙○○前因違反麻醉藥品管理條例、肅清煙毒條例等案件，
    經臺灣板橋地方法院以81年度訴字第2280號判決應執行有期
    徒刑16年確定，嗣經裁定減刑及定應執行有期徒刑15年確定
    ，於民國96年12月31日縮刑期滿執行完畢。詎猶不知悔改，
    明知申請帳戶使用係輕而易舉之事，一般人無故取得他人金
    融帳戶使用之行徑常與財產犯罪之需要密切相關，而可預見
    該等不自行申辦帳戶反取得他人帳戶之提款卡及密碼使用之
    人，可能係遂行不法所有意圖用以詐騙他人，又對於提供帳
    戶提款卡及密碼予他人使用，雖無必引發他人萌生犯罪之確
    信，但仍以縱若有人持以犯罪亦不違反其本意，而基於幫助
    他人詐欺取財之犯意，於98年5 月27日下午4 時許，在臺北
    縣板橋市○○路附近，將其申請之華南商業銀行雙園分行（
    下稱華南商銀）帳號000000000000號帳戶之提款卡及密碼，
    提供予某真實姓名、年籍不詳之成年男子所屬之詐欺集團作
    為匯款、提款及轉帳之用，而以此方式幫助該詐欺集團向他
    人詐取財物。嗣該詐欺集團成員基於意圖為自己不法所有之
    犯意，為下列犯行，合計詐得金額新臺幣（下同）77,000元
    。
  (一)詐欺集團成員於雅虎奇摩拍賣網站刊登販賣腳踏車之詐騙訊
    息，適有戊○○於98年5 月30日晚上10許，在臺北市○○區
    ○○路一段住處上網瀏覽後，旋即陷於錯誤而下標購買，並
    循指示於同年月31日12時14分許，在臺北市○○區○○路一
    段安泰商業銀行之自動櫃員機，匯款11,000元至丙○○上開
    華南商銀帳戶內，隨即遭提領一空，惟戊○○迄未收受商品
    ，始知受騙。
  (二)詐欺集團成員於雅虎奇摩拍賣網站刊登販賣CANON G10 數位
    相機之詐騙訊息，適有連哲偉於98年5 月31日中午12時許，
    在臺北縣新店市○○○街住處上網瀏覽後，旋即陷於錯誤而
    下標購買，並循指示以網路ATM 轉帳方式，於同日13時35分
    許，匯款8,000 元至丙○○上開華南商銀帳戶內，隨即遭提
    領一空，連哲偉迄未收受商品，始知受騙。
  (三)詐欺集團成員於網路刊登拍賣腳踏車之詐騙訊息，適有丁○○於98年5 月31日，在臺北縣中和市○○路住處上網瀏覽後
    ，旋即陷於錯誤而購買，並循指示於同日15時5 分許，在永
    豐商業銀行自動櫃員機，匯款9,000 元至丙○○上開華南商
    銀帳戶內，隨即遭提領一空，丁○○迄未收受商品，始知受
    騙。
  (四)詐欺集團成員於雅虎奇摩拍賣網站刊登販賣新光三越百貨公
    司商品禮券之詐騙訊息，適有乙○○於98年5 月31日上午10
    許，在臺北縣板橋市○○街住處上網瀏覽後，旋即陷於錯誤
    而購買，並循指示於同日16時47分及51分許，在臺北縣板橋
    市○○路23號永豐商業銀行自動櫃員機，分別匯款19,000元
    、30,000元至丙○○上開華南商銀帳戶內，隨即遭提領一空
    ，乙○○迄未收受商品，始知受騙。
二、案經戊○○訴由臺北縣政府警察局板橋分局移由臺北市政府
    警察局內湖分局報告臺灣士林地方法院檢察署檢察官偵查起
    訴，及連哲偉訴由臺北市政府警察局萬華分局、丁○○訴由
    臺北縣政府警察局中和第二分局、乙○○訴由臺北縣政府警
    察局板橋分局報告臺灣臺北地方法院檢察署檢察官偵查後移
    送併辦。
    理  由
一、按被告以外之人於審判外之言詞或書面陳述，除法律有規定
    者外，不得作為證據；又被告以外之人於審判外之陳述，雖
    不符合刑事訴訟法第159 條之1 至第159 條之4 之規定，但
    經當事人於審判程序同意作為證據，法院審酌該言詞陳述或
    書面陳述作成時之情況，認為適當者，亦得為證據。當事人
    、代理人或辯護人於法院調查證據時，知有第159 條第1 項
    不得為證據之情形，而未於言詞辯論終結前聲明異議者，視
    為有前項之同意，刑事訴訟法第159 條第1 項及第159 條之
    5 分別定有明文。本判決下列所引用各該被告以外之人於審
    判外之陳述（包含書面陳述），因被告丙○○於本院審判期
    日中對其證據能力均不予爭執，且迄至言詞辯論終結前亦未
    再聲明異議，本院審酌上開證據資料製作時之情況，尚無違
    法不當及證明力明顯過低之瑕疵，亦認為以之作為證據應屬
    適當，故揆諸前開規定，爰逕依刑事訴訟法第159 條之5 規
    定，認前揭證據資料均有證據能力，合先敘明。
二、訊據被告丙○○固坦承上開華南商銀帳戶為其申請開立，以
    及於上開時、地，將該華南商銀帳戶之提款卡及密碼，交予
    某真實姓名、年籍不詳之成年男子，惟矢口否認有何幫助詐
    欺之犯行，辯稱：伊應徵司機工作時，對方表示接送客戶後
    ，客戶會把錢匯入伊的帳戶，再由伊領出現金與公司對帳，
    便要求伊提供提款卡及密碼作為審核之用，伊才在臺北縣板
    橋市○○路附近，將提款卡及密碼交給對方云云。
三、經查：
  (一)被害人戊○○、連哲偉、丁○○及乙○○被詐欺而將前開款
    項匯入被告上開華南商銀帳戶之事實，業據戊○○、丁○○
    、乙○○分別於警詢，以及連哲偉在警詢及偵查中指述綦詳
    （見臺灣士林地方法院檢察署98年度偵字第11267 號卷〈下
    稱甲○卷〉第4 、5 頁；臺北地方法院檢察署98年度偵字第
    22994 號卷〈下稱北檢卷〉第20至22、24、25、79、80 頁
    ），並有戊○○匯款11,000元之安泰商業銀行自動櫃員機交
    易明細表、連哲偉網路競標之內容、連哲偉匯款8,000 元之
    網路ATM 交易查詢資料、丁○○匯款9,000 元之永豐銀行自
    動櫃員機交易明細表、乙○○網路拍賣禮券之內容、乙○○
    匯款19 ,000 元、30,000元之永豐銀行自動櫃員機交易明細
    表（見北檢卷第26、96、97、50、38、98至108 、47頁）、
    華南商銀98年6 月11日華雙存字第09800215號函暨所附被告
    上開帳戶之開戶基本資料影本及交易明細查詢單（見甲○卷
    第13頁至第20頁）在卷可稽。且依上開交易明細查詢單所示
    （見甲○卷第14、15頁），戊○○、連哲偉、丁○○及乙○○等人先後匯入款項之當日，旋即遭提領一空。從而，依上
    開事證，足認被告所提供上開華南商銀帳戶之提款卡及密碼
    等物，確實供該詐欺集團成員作為向戊○○、連哲偉、丁○○及乙○○等人詐欺取財之工具。
  (二)被告雖以前詞置辯，然查：
  1.依被告所述其應徵之工作為司機，負責載送公司之客戶，則
    於被告載送後，公司本可直接要求客戶將應付之款項直接匯
    入公司之帳戶，此舉不僅可以防杜被告擅自領走之可能，亦
    可免去雙方對帳之麻煩，殊難想像有何匯入被告帳戶之必要
    性，足見被告上開辯解，與一般常情有違。
  2.被告自承前往應徵而交付上開華南商銀帳戶之提款卡及密碼
    之地點係在臺北縣板橋市○○路附近（見甲○卷第46頁），
    此與一般應徵面試之地點，大都約在公司之辦公室面談之情
    形明顯不同。又被告對於上開接洽應徵者之姓名、公司辦公
    室之地點及如何與公司聯絡等細節，亦全然不知（見本院卷
    32頁），亦與求職者應徵工作之常情相悖，殊不足採。
  3.再者，該某真實姓名、年籍不詳之成年男子於要求被告提供
    提款卡及密碼作為審核時，並未言明是作何項審核，且單憑
    「提款卡及密碼」能作什麼樣之工作上審核，亦難想像。參
    酌被告於本件案發時為39歲，並非全然無工作經驗，其曾有
    一年之工作經驗，且該段工作期間，公司亦未要求被告要交
    付銀行帳戶之提款卡及密碼作為審核之用，為被告所不否認
    （見本院卷第33頁），顯見被告並非毫無社會經驗之年輕識
    淺之人，則本次應徵，對方竟要求被告提供「提款卡及密碼
    」作為審核之用，被告豈無懷疑之處，其輕易將其申請上開
    華南商銀帳戶之提款卡及密碼交予他人，竟對於接洽應徵者
    之姓名、公司辦公室之地點及如何與公司聯絡等細節均毫無
    所悉，則被告又如何能確保可以取回所交付上開之物，進而
    獲悉該公司是否應允其所應徵之司機工作呢？被告如此消極
    且輕忽重要金融證件之態度，不僅顯有違於一般應徵工作之
    程序，亦悖於管理帳戶及證件之常情。
  4.按金融機構之提款卡及密碼，均事關個人財產權益之保障，
    倘有不明之金錢來源，攸關個人法律上之責任，其專有性甚
    高，除非本人、與本人具有信賴關係或其他特殊原因，難認
    有何流通使用之可能，一般人均有妥為保管，防阻他人任意
    使用之認識。縱使特殊情況偶有交付他人使用之需，亦必然
    深入瞭解用途及合理性後，再行提供以使用，方符常情。被
    告為一成年人，具有相當之智識程度與生活經驗，對此亦當
    認識甚明，卻猶將其申請之華南商銀帳戶之提款卡及密碼交
    付予真實姓名、年籍不詳之人使用，雖未見有何參與詐欺被
    害人之行為、或於事後亦分得款項之積極證據，而無從認屬
    本件詐欺取財行為之共同正犯，然其將應屬個人使用之帳戶
    提供予他人使用，即或本身因而涉案，面臨刑事追訴與處罰
    ，仍無法或不願說明其提供予他人使用之原由及與該他人之
    關係，此即彰顯其幫助該他人為包含詐欺取財在內等財產犯
    罪之不確定故意。而嗣後收受被告提供而使用被告華南商銀
    帳戶之人，果與其他同夥利用以之作為向被害人詐欺取財之
    匯款帳戶使用，被告應負幫助他人為詐欺取財之刑責甚明。
    被告上開所辯，委無足取。本件事證明確，被告上揭犯行足
    可認定，應依法論科。
四、核被告所為，係犯刑法第339 條第1 項、第30 條 第1 項之
    幫助詐欺取財罪。又被告有如事實欄所載前案科刑及執行之
    情形，有臺灣高等法院被告前案紀錄表在卷可稽，其於有期
    徒刑執行完畢後5 年內，故意再犯本案有期徒刑以上之罪，
    為累犯，應依刑法第47條第1 項之規定加重其刑。而被告幫
    助他人實行犯罪行為，為幫助犯，依刑法第30條第2 項之規
    定，按正犯之刑減輕之，並就前揭刑之加重減輕，依法先加
    後減之。又被告以一幫助行為，幫助該實行詐欺行為之正犯
    對他人為詐欺行為，為實質一罪。檢察官起訴書犯罪事實欄
    雖僅記載被害人戊○○遭詐騙後將款項匯入被告上開華南商
    銀帳戶之事實，而未記載上開事實欄一、(二)至(四)關於被害人
    連哲偉、丁○○、乙○○遭詐騙之移送併辦部分，惟該移送
    併辦部分與起訴書所載犯罪事實為實質一罪，應為聲請效力
    所及，本院自得一併審究。原審認被告罪證明確，量處被告
    拘役55日，如易科罰金，以1,000 元折算1 日。檢察官上訴
    意旨以被告為累犯，於犯後態度非始終良好，迄未賠償被害
    人損失，原審量處之刑度，難收懲儆之效，請求撤銷原判決
    ，量處有期徒刑以尚之刑度云云。惟按，量刑之輕重，係事
    實審法院得依職權自由裁量之事項，茍已斟酌刑法第57條各
    款所列情狀而未逾越法定刑度，則不得遽指為違法。查原審
    於量刑時，已依上揭規定，審酌被告提供帳戶供他人從事詐
    財行為，非但增加被害人追索財物之困難，造成社會人心不
    安，亦助長詐欺犯罪之氣焰，對社會秩序造成危害，惟被告
    犯後自始坦承犯行，被害人人數，遭詐騙金額，並考量被告
    之犯罪手段、生活狀況及智識程度等一切情狀，而量處上開
    之刑，則檢察官指摘原判決不當，非有理由。惟原審未及審
    究上開事實欄一、(二)至(四)之移送併辦部分，仍應由本院合議
    庭將原判決撤銷，並審酌被告提供帳戶供他人從事詐財行為
    ，所為已影響社會正常交易安全，增加被害人尋求救濟之困
    難，並使犯罪之追查趨於複雜，被害人共4 人、受騙匯入被
    告上開華南商銀帳戶之金額，被告之犯罪動機、目的、犯後
    態度等一切情狀，量處如主文所示之刑，並諭知易科罰金之
    折算標準。
據上論斷，應依刑事訴訟法第455條之1第1項、第3項、第369 條
第1 項前段、第364 條、第299 條第1 項前段，刑法第339 條第
1 項、第47條第1 項、第30條第1 項、第2 項、第41條第1 項前
段，刑法施行法第1 條之1 ，判決如主文。
本案經檢察官張紜瑋到庭執行職務。
中    華    民    國    99    年    1     月    22    日
                  刑事第四庭  審判長法  官  李正紀
                                    法  官  楊皓清
                                    法  官  林政佑
本件不得上訴。
                                    書記官  蔡昀潔
中    華    民    國    99    年    1     月    22    日
附錄本案論罪科刑法條之依據：
中華民國刑法第339條（普通詐欺罪）
意圖為自己或第三人不法之所有，以詐術使人將本人或第三人之
物交付者，處 5 年以下有期徒刑、拘役或科或併科 1 千元以下
罰金。
以前項方法得財產上不法之利益或使第三人得之者，亦同。
前二項之未遂犯罰之。

司法院資訊處製作；財團法人民間司法改革基金會備份。
